【裁判字號】    95,財管,30
【裁判日期】    950522
【裁判案由】    指定遺產管理人
【裁判全文】
臺灣高雄地方法院民事裁定              95年度財管字第30號
聲  請  人  甲○○
            乙○○
前列二人共同
代  理  人  丁○
上聲請人聲請對被繼承人丙○○指定遺產管理人事件，本院裁定
如下：
  主  文
指定財政部國有財產局臺灣北區辦事處桃園分處為被繼承人丙○
○之遺產管理人。
程序費用新臺幣壹仟元由被繼承人丙○○之遺產負擔。
  理  由
一、聲請意旨略以：被繼承人丙○○（男，民國○ 年○ 月○ 日生
    ，身分證統一編號：Ｚ000000000號，生前籍設高雄市左營區
    崇實新村83之1 號），於86年2 月17日死亡，遺留有座落大
    溪鎮○○○段一七四之九及同段三0 八之二八地號等2 筆土
    地，惟被繼承人丙○○現存之合法繼承人，僅餘聲請人2 人
    ，又因聲請人2 人均為大陸地區人士，為此，爰聲請鈞院依
    法指定財政部國有財產局為被繼承人丙○○之遺產管理人等
    語，並提出本院通知、財團法人海峽交流基金會證明、公證
    書等各1 件為證。
二、按被繼承人在臺灣地區之遺產，由大陸地區人民依法繼承者
    ，其所得財產總額，每人不得逾新臺幣二百萬元。超過部分
    ，歸屬臺灣地區同為繼承之人；臺灣地區無同為繼承之人者
    ，歸屬臺灣地區後順序之繼承人；臺灣地區無繼承人者，歸
    屬國庫。而上開遺產事件，其繼承人全部為大陸地區人民者
    ，除應適用第68條之情形者外，由繼承人、利害關係人或檢
    察官聲請法院指定財政部國有財產局為遺產管理人，管理其
    遺產。臺灣地區與大陸地區人民關係條例第67條第1 項、第
    67-1條分別定有明文。
三、經查：
（一）聲請人主張渠等為被繼承人丙○○之大陸地區繼承人，且
      已依法向本院為繼承之聲明，而經本院准予備查之事實，
      業據聲請人提出本院88年3 月24日88年聲繼字第15號通知
      1 份為證，並經本院依職權調取本院88年度聲繼字第15號
      民事聲請卷宗核閱無訛，應可信為真實。
（二）又經本院依職權向行政院國軍退除役官兵輔導委員會高雄
      市榮民服務處函查之結果，被繼承人丙○○並非榮民，亦
      非榮眷，此有該處95年3 月30月高市榮字第0950001642號
      函及行政院國軍退除役官兵輔導委員會95年4 月20日輔壹
      字第0950005301 號 函在卷可佐，是被繼承人丙○○所遺
      留之遺產，自無法依臺灣地區與大陸地區人民關係條例第
      68條之規定，逕由主管機關管理其遺產。而核前開本院88
      年度聲繼字第15號卷宗中，被繼承人丙○○相關戶籍謄本
      資料之結果，被繼承人丙○○在臺應已無其他繼承人存在
      ，則揆諸前開條文之規定，聲請人等本於其為被繼承人丙
      ○○大陸地區繼承人之資格，聲請本院指定財政部國有財
      產局為遺產管理人，自屬有據。
（三）又因被繼承人丙○○所遺留之遺產，包括有座落大溪鎮○
      ○○段一七四之九及同段三0 八之二八地號等2 筆土地，
      此有土地所有權狀2 份附上開本院88年度聲繼字第15號民
      事聲請卷宗可資佐證，而由本院依職權向財政部國有財產
      局查詢之結果，上開2 筆土地，係由財政部國有財產局臺
      灣北區辦事處桃園分處所轄，此有財政部國有財產局臺灣
      北區辦事處95年5 月8 日台財產北接字第0950018770號函
      在卷可憑。因此，本院認被繼承人丙○○之遺產既係在桃
      園縣境內，而由財政部國有財產局臺灣北區辦事處桃園分
      處所轄，自宜指定財政部國有財產局台灣北區辦事處桃園
      分處為被繼承人丙○○之遺產管理人。
四、依非訟事件法第157 條、第24條第1項，裁定如主文。
中    華    民    國    95    年    5     月    22    日
                  家事法庭法  官  李怡諄
上為正本係照原本作成。
如對本裁定抗告須於裁定送達後10日內向本院提出抗告狀。
中    華    民    國    95    年    5     月    22    日
                          書記官  李憶如


司法院資訊處製作；財團法人民間司法改革基金會備份。
